【裁判字號】    89,簡上,93
【裁判日期】    890721
【裁判案由】    台灣地區與大陸地區人民關係條例
【裁判全文】
臺灣臺北地方法院刑事判決                          八十九年度簡上字第九三號
    上  訴  人
    即  被  告  甲○○
右列被告因違反台灣地區與大陸地區人民關係條例案件，不服台灣台北地方法院台北
簡易庭八十八年度北簡字第三二○二號第一審判決（聲請簡易判決處刑書案號八十八
年度偵字第二三五九五號）提起上訴，本院合議庭為第二審判決如左：
    主  文
原判決撤銷。
甲○○連續違反不得僱用大陸地區人民在台灣地區從事未經許可之工作之規定，處罰
金新台幣拾參萬元，如易服勞役，以新台幣玖佰元即銀元參佰元折算壹日。緩刑貳年
。
    事  實
一、甲○○明知符玉金、符策謨係以探親名義來台居留之大陸地區人民，不得僱用渠
    等在台灣地區從事未經許可之工作，竟基於概括犯意，分別於民國八十八年三月
    間及同年六月間，以每月工資新台幣（下同）二萬元之代價，連續僱用符玉金、
    符策謨在其所經營，位於臺北市○○區○○街二段二五號之「老黃燉肉飯」店內
    ，從事洗碗等清潔工作，嗣於同年九月十七日十四時，經警在上址查獲。
二、案經臺北市政府警察局移送臺灣臺北地方法院檢察署檢察官偵查起訴。
    理  由
一、訊據被告甲○○雖坦承於上開時地僱用符玉金、符策謨從事清潔工作之事實，惟
    矢口否認有何違反台灣地區與大陸地區人民關係條例之犯行，辯稱：伊雖知道符
    玉金是大陸人，但因符玉金嫁給台灣人，而符玉謨是符玉金之哥哥，以為這樣沒
    問題才僱用渠等二人云云。惟查，右揭事實，業據證人符玉金、符策謨於警訊中
    證述甚詳（見八十八年度偵字第二三五九五號卷第四、五頁），且未經允許，不
    得僱用大陸地區人民，電視、報紙迭有報導，而上訴人又自承知悉符玉金、符策
    謨係大陸地區人民，衡情其應知悉大陸地區人民，不論是否合法入境者，未經允
    許，均不得僱用。且被告不得因不知法律而免除刑事責任，刑法第十六條前段定
    有明文，此乃因國家之法律，一經公布施行，國民即有應知及遵守之義務，故不
    得因不知法律而免除刑事責任，否則無知者即可隨心妄為，而知法者反處於不利
    之地位，豈為情法之平，苟許不知法律者不負刑事責任，則犯罪者皆得以此為藉
    口矣，故難以其不知前開條例之規定，而解免其刑事責任，從而上訴人所辯委無
    足取。此外，復有台北市政府警察局刑事警察大隊八十九年九月十七日上午十時
    五十分檢查紀錄、符玉金、符策謨之中華民國台灣地區旅行證各一紙附於偵查卷
    足稽，本件上訴人之罪證明確，犯行洵堪認定。
二、查臺灣地區與大陸地區人民關係條例第十條第二項規定：「未經許可進入臺灣地
    區之大陸地區人民，不得從事與許可目的不符之活動或工作。」同條例第十五條
    第四款規定：「左列行為不得為之‧‧‧四僱用大陸地區人民在臺灣地區從事未
    經許可或與許可範圍不符之工作。」是以大陸地區人民以觀光或探親名義來台居
    留，應不得受僱從事勞動工作。本件上訴人既自承明知符玉金、符策謨係大陸地
    區人民，猶未經主管機關許可，擅自予以僱用，核其所為，係違反台灣地區與大
    陸人民關係條例等十五條第四款不得雇用大陸地區人民從事未經許可工作之規定
    ，應依同法第八十三第一項之規定予以處罰，其先後二次犯行，時間緊接，所犯
    係構成要件相同之罪，顯係基於概括犯意為之，為連續犯，應依刑法第五十六條
    以一罪論並加重其刑。原審以上訴人犯罪事證明確，依台灣地區與大陸地區人民
    關係條例第十五條第四款、第八十三條第一項之規定，量處罰金十二萬元，並諭
    知如易服勞役之折算標準，其認事用法固非無據，惟被告於極短時間內兩次僱用
    行為，顯係基於概括犯意，為連續犯，原審漏未斟酌此點，實有不當，上訴人之
    上訴，洵屬有理，應由本院予以撤銷，自為判決。爰審酌上訴人素行、犯罪之動
    機、目的、手段、僱用大陸地區人民時間非長等一切情狀，量處如主文所示之刑
    ，並諭知易服勞役之折算標準。又上訴人前未曾受有期徒刑以上刑之宣告，此有
    臺灣高等法院檢察署刑案紀錄簡覆表、本院上訴人全國前案紀錄表各一件在卷可
    稽，上訴人雖非法僱用大陸地區人民於自己經營之餐廳工作，然並未以此牟利或
    仲介使渠等至其他處所從事其他非法打工，其短於思慮，致觸犯本案犯行，其經
    此教訓，自當知所惕勉而無虞再犯，且其坦承犯行深表悔悟，本院認前所宣告之
    刑，以暫不執行為適當，爰併予宣告緩刑二年，以啟自新。
據上論斷，應依刑事訴訟法第四百五十五條之一第三項、第三百六十九條第一項前段
、第三百六十四條、第二百九十九條第一項前段，台灣地區與大陸人民關係條例第八
十三條第一項，刑法第十一條前段、第五十六條、第四十二條第二項、第七十四條第
一款，罰金罰鍰提高標準條例第二條，現行法規所定貨幣單位折算新台幣條例第二條
，判決如主文。
本案經檢察官吳春麗到庭執行職務。
中      華      民      國      八十九      年     七     月    廿一    日
                      臺灣臺北地方法院刑事第六庭
                            審  判  長  法    官  劉  慧  芬
                                        法    官  梁  耀  鑌
            法    官  蔡  如  琪
右正本證明與原本無異。
本判決不得上訴。
                                        書 記 官  黃  鈴  容
中      華      民      國      八十九      年     七     月    廿四    日


司法院資訊處製作；財團法人民間司法改革基金會備份。
